【裁判字號】    95,易,1792
【裁判日期】    951227
【裁判案由】    竊盜
【裁判全文】
臺灣板橋地方法院刑事判決              95年度易字第1792號
公  訴  人  臺灣板橋地方法院檢察署檢察官
被      告  丙○○
            丁○○
上列被告等因竊盜案件，經檢察官提起公訴（95年度偵字第2065
3號），本院判決如下：
    主  文
丙○○、丁○○結夥三人以上竊盜，各處有期徒刑陸月，如易科
罰金，均以新臺幣壹仟元折算壹日。均緩刑參年。
    事  實
一、丙○○、丁○○、甲○○（另行審結）於民國九十五年九月
    一日下午四時三十分許，在臺北縣三重市○○○路與長元街
    口，見未懸掛車牌之車號GFT ─一一五號，引擎號碼為四TF
    ─○○四九八○號重型機車停放在路旁（該部機車乃吳建賢
    所有，於九十五年八月起至本件被告發現前之某時點，在臺
    北縣三重市○○路二十巷八號三樓住處樓下，遭不詳人士竊
    取而暫時停置於該處）。渠等對於該機車並非遭人棄置仍屬
    他人所有之事實，有所認識，因缺錢花用，竟共同基於意圖
    為自己不法所有之犯意聯絡，結夥三人合力以徒手方式將該
    重型機車搬運至渠等所騎乘之拼裝三輪車上，得手後欲運至
    資源回收場變賣。嗣於同日下午五時許，在同縣市○○○路
    與重安街口，為巡邏員警盤查而查獲，並當場扣得上開機車
    一部（業已發還周淑英即車主吳建賢之母具領保管）。
二、案經臺北縣政府警察局三重分局報請臺灣板橋地方法院檢察
    署檢察官偵查起訴。
    理  由
一、按被告以外之人於審判外之言詞或書面陳述，除法律有規定
    者外，不得作為證據；又被告以外之人於審判外之陳述，雖
    不符第一百五十九條之一至第一百五十九條之四之規定，但
    經當事人於審判程序同意作為證據，法院審酌該言詞陳述或
    書面陳述作成時之情況，認為適當者，亦得為證據；當事人
    、代理人或辯護人於法院調查證據時，知有第一百五十九條
    第一項不得為證據之情形，而未於言詞辯論終結前聲明異議
    者，視為有前項之同意，刑事訴訟法第一百五十九條第一項
    、第一百五十九條之五規定甚明。經查，本判決後開所引用
    之各該被告以外之人於審判外之陳述（包括書面陳述），對
    本件各該被告而言，固皆屬傳聞證據，惟被告就前揭審判外
    陳述之證據能力，於本院準備程序及審判期日時均表示具有
    證據能力；而公訴檢察官雖知上開證據資料為傳聞證據，但
    於本院準備程序及審判期日中則表示無意見而不予爭執，且
    迄至言詞辯論終結前亦未再聲明異議。本院審酌上開證據資
    料製作時之情況，尚查無違法不當及證明力明顯過低之瑕疵
    ，亦認為以之作為證據應屬適當，故揆諸前開法律規定與說
    明，爰逕依刑事訴訟法第一百五十九條之五規定，認前揭證
    據資料均例外有證據能力，合先敘明。
二、訊據被告丙○○、丁○○二人對於前揭時地與同案被告甲○○共同搬運上開機車至所騎乘之三輪車上，欲載往資源回收
    場變賣即為警查獲之事實固坦承不諱，惟矢口否認有何不法
    所有之竊盜犯意，均辯稱：其均以拾荒維生，看見該部機車
    未懸掛車牌且車頭毀損，倒在路邊，以為係他人棄置不要之
    物，始合力搬走運至回收場變賣云云。惟查：
（一）被告取得該部機車時之車況，雖不新穎惟外觀完好，除車
      頭斜板不見及未懸掛車牌外，並無其它損壞及不堪使用之
      情形，業據證人即本件查獲之臺北縣政府警察局三重分局
      大同派出所警員乙○○到庭結證屬實（詳本院九十五年十
      一月十五日審判筆錄），並有查獲時所拍攝之現場照片二
      幀附卷可稽（見九十五年度偵字第二０六五三號偵查卷第
      二十九頁），且依證人即機車所有人吳建賢之母周淑英於
      警詢所陳該部機車約有新臺幣五千元之價值等語（同上開
      偵查卷第十九頁），參以被告二人與同案被告甲○○亦自
      始一致供述：欲將該部機車運往回收場變賣朋分等語，足
      徵渠等對於該部機車尚有相當之價值，應有認知，則該機
      車於市場上既具相當之經濟價值，縱令未懸掛車牌停放於
      路旁，自不得任意解為有「棄置」之意，況機車之報廢有
      其法定程序乃眾所皆知之事，而觀諸上開現場照片中之該
      部機車，其上並未貼有任何報廢字樣紙張，一般人均可認
      知該機車應屬他人所有而非廢棄之物，被告二人係具有常
      識之成年人，對於本案機車尚屬他人所有之物，自應亦有
      所認識，是其所辯：誤以為是別人不要的東西云云，實難
      置信。
（二）再依證人乙○○於本院審理時證稱：「（問：機車外觀看
      起來是否有佈滿灰塵？）沒有。（問：機車停放的地方旁
      邊有無其他車輛？數量多少？）有。大約有三、四台。（
      問：離被告三人指的那台機車多遠？）就在旁邊。機車是
      倒在馬路與人行道的中間，附近有住家，有停三、四輛機
      車在那裡，所以離那些機車很近。」等語（同上開審判筆
      錄），可知該部機車之停放地點，顯非無人支配管領之處
      所，客觀上無從認係他人棄置之物，雖被告等人發現該部
      機車時未懸掛車牌，且對照證人周淑英所陳失竊之地點，
      與被告所述亦不相同，衡情應係遭他人竊取後將之暫時停
      置該處，仍屬他人保有持有支配關係之物甚明，則被告二
      人既可判明該部機車具有相當之價值，又非屬無主之廢棄
      物，業如上述，且依渠等發現上開機車之狀態，客觀上亦
      無誤認係遭他人棄置之可能，仍執意取之，乃破壞現占有
      人之持有支配狀態，顯係共同基於不法所有之意圖而著手
      竊取上開機車，並置於渠等之實力支配下，所為自有竊盜
      之故意，至為灼然。
（三）此外，復有臺北縣政府警察局三重分局搜索、扣押筆錄、
      扣押物品目錄表、贓物認領保管單，車籍作業系統─查詢
      認可資料各一份在卷資以佐證（參見上開偵查卷第七至九
      頁、第三十至三十一頁），足見其等前開辯解純屬畏罪卸
      責之詞，不足採信，被告丙○○、丁○○二人與同案被告
      甲○○共同實行上開竊盜之犯行，事證明確，堪以認定。
三、按刑法上竊盜罪所保護之法益，乃所有人或持有人對物之支
    配關係，而其支配關係之是否合法，亦所不問，只要未經持
    有人同意或違反持有人之意思，以和平之方法，破壞他人對
    於物之持有關係，而建立新的持有關係，並為圖自己不法之
    所有，即已構成。故竊盜罪之客體不以他人所有為限，即使
    他人因犯罪而取得之動產，若該動產在他人支配下而意圖不
    法之所有，將之取走，仍應成立竊盜罪。查本件被告丙○○
    、丁○○二人於臺北縣三重市○○○路與長元街口，取得該
    車號GFT ─一一五號重型機車占有之時，該機車雖已離其所
    有權人持有，惟仍屬他人支配持有之動產，亦足為竊盜罪之
    客體，是核被告丙○○、丁○○二人所為，均係犯刑法第三
    百二十一條第一項第四款之結夥三人以上竊盜罪。被告二人
    與同案被告甲○○就上開竊盜犯行，均有犯意聯絡與犯罪構
    成要件之行為分擔，皆為共同正犯。爰審酌被告丙○○、丁○○二人因一時失慮致為本件竊盜犯行，惡性非劣，另衡酌
    彼等之品行、智識程度、生活狀況、此次犯罪之動機、目的
    、手段，所竊取財物之價值非高、所生危害尚輕，及犯罪後
    之態度等一切情狀，酌情量處如主文所示之刑，並均諭知易
    科罰金之折算標準，以資懲儆。又查，被告丙○○前因故意
    犯傷害罪，經本院於七十九年八月十三日以七十九年度易字
    第二０一九號判處有期徒刑五月確定，並於同年十月十六日
    易科罰金執行完畢，五年以內未曾因故意犯罪受有期徒刑以
    上刑之宣告；另被告丁○○前未曾因故意犯罪受有期徒刑以
    上刑之宣告，有卷附臺灣高等法院被告前案紀錄表二份足稽
    ，渠等因一時失慮，致罹刑章，且犯後均深表悔意，竊得物
    品並已發還車主吳建賢之母周淑英具領保管，本院審酌此等
    情事，認被告二人應無再犯之虞，本件刑之宣告已足收警惕
    之效，前開所宣告之刑以暫不執行其刑為適當，揆諸上開說
    明，爰分別依刑法第七十四條第一項第一款、第二款規定，
    併予宣告緩刑參年，以勵自新。
據上論斷，應依刑事訴訟法第二百九十九條第一項前段，刑法第
二十八條、第三百二十一條第一項第四款、第四十一條第一項前
段、第七十四條第一項第一款、第二款，判決如主文。
本案經檢察官沈志成到庭執行職務。
中    華    民    國    95    年    12    月    27    日
                  刑事第十五庭  審判長法  官  陳鴻清
                                      法  官  劉景宜
                                      法  官  劉安榕
上列正本證明與原本無異。
如不服本判決，應於判決送達後十日內向本院提出上訴狀（應附
繕本），上訴於臺灣高等法院。
                                      書記官  楊馥如
中    華    民    國    95    年    12    月    30    日
附錄本案論罪科刑法條全文：
中華民國刑法第321條
犯竊盜罪而有左列情形之一者，處六月以上、五年以下有期徒刑
：
一  於夜間侵入住宅或有人居住之建築物、船艦或隱匿其內而犯
    之者。
二  毀越門扇、牆垣或其他安全設備而犯之者。
三  攜帶兇器而犯之者。
四  結夥三人以上而犯之者。
五  乘火災、水災或其他災害之際而犯之者。
六  在車站或埠頭而犯之者。
前項之未遂犯罰之。


司法院資訊處製作；財團法人民間司法改革基金會備份。
